臺灣高等法院民事判決
110年度上易字第1023號
上  訴  人    洪智偉  
被 上訴 人    潘女      （姓名年齡住所均詳卷）
兼法定代理人  潘女之母  （姓名年齡住所均詳卷）
              潘女之父  （姓名年齡住所均詳卷）
訴訟代理人    潘女之母  （姓名年齡住所均詳卷）

上列當事人間請求侵權行為損害賠償事件，上訴人對於中華民國
110年8月31日臺灣新北地方法院110年度訴字第1211號第一審判
決提起一部上訴，本院於111年4月12日言詞辯論終結，判決如下
：
    主      文
上訴駁回。
第二審訴訟費用由上訴人負擔。
    事實及理由
被上訴人於原審起訴及本院主張：上訴人於民國108年4月間，
  透過網際網路創設通訊軟體Cheers交友自動配對功能，結識當
  時年僅00歲之少年即被上訴人甲○後，先於同年4月26日，以其
  通訊軟體Instagram（下稱IG）暱稱不詳之帳號加甲○之IG帳號
  為好友，再以IG傳送訊息予甲○不斷向甲○索取自慰影片而引誘
  甲○，甲○遂傳送時間約20秒之自慰影片予上訴人。上訴人以上
  開方式，引誘甲○製造猥褻行為電子訊號影片1部得手〔上訴人
  並以其所有之0000000000號行動電話（下稱本案行動電話）截
  圖功能儲存該影片顯示甲○下體之截圖1張於本案行動電話〕；
  又於同日，以通訊軟體LINE（下稱LINE）暱稱「喝酒」帳號加
  甲○之LINE帳號為好友後，再接續於同年7月2日12時33分傳送
  訊息予甲○，不斷向甲○索取裸照而引誘甲○，甲○乃陸續以行動
  電話自拍後，傳送其未露臉、僅裸露胸部照片共3張予上訴人
  。上訴人即以上開方式引誘甲○製造猥褻行為電子訊號照片3張
  得手（上訴人並以本案行動電話截圖功能儲存上開照片3張於
  本案行動電話）。嗣於108年7月3日，經警持搜索票至上訴人
  住處搜索後，扣得本案行動電話，復於該行動電話扣得上開猥
  褻行為電子訊號影片截圖、猥褻行為電子訊號照片，而查得上
  情。事後，甲○因私密照被輾轉下載散布，受到他人騷擾，影
  響身心狀況，長期處於羞愧、焦慮、恐懼、擔心、自責的情緒
  中，身心俱疲，更因害怕不敢求助，致日常生活及學業造成影
  響，且被上訴人甲○之父、之母基於父、母關係之身分法益亦
  因此受不法侵害而情節重大，爰依民法第184條第1項前段、第
  195條第1項前段、第3項之規定，請求上訴人賠償精神慰撫金
  。並聲明：上訴人應給付甲○新臺幣（下同）20萬元、甲○之父
  2萬元、甲○之母2萬元，及依序自110年8月18日、108年12月26
  日、110年8月18日起，均至清償日止，按週年利率5%計算之利
  息；並願供擔保請准宣告假執行（被上訴人就其餘敗訴部分，
  未據聲明不服，已告確定，非本院審理範圍，茲不贅述）。
上訴人則以：甲○之父並非本件性剝削行為之犯罪而直接被害之
  人，因此非刑事訴訟法第487條第1項因犯罪而直接受侵害之人
  ，應駁回其請求；且伊無散布或轉傳甲○私密照之行為，檢察
  官於起訴狀及地方法院判決書亦未有相關事證；另伊願意賠償
  甲○，因經濟上困難，無力負擔高額賠償金，但願賠償甲○8萬
  元等語，資為抗辯。
原審就被上訴人之請求，判決：㈠上訴人應給付甲○20萬元，及
  自110年8月18日起至清償日止，按週年利率5%計算之利息。㈡
  上訴人應給付甲○之父、之母各2萬元，及各自108年12月26日
  、110年8月18日起均至清償日止，按週年利率5%計算之利息。
  駁回上訴人其餘之訴，並依職權為假執行及附條件免為假執行
  之宣告。上訴人不服，提起上訴，並聲明：㈠原判決命上訴人
  給付逾8萬元部分廢棄；㈡上廢棄部分，被上訴人在第一審之訴
  及假執行之聲請均駁回。被上訴人則為答辯聲明：上訴駁回（
  被上訴人就其餘敗訴部分，未據聲明不服，已告確定，非本院
  審理範圍，茲不贅述）。
查上訴人於108年4月間起至7月2日止期間內某日，透過Cheers
  交友自動配對功能，結識當時年僅00歲之甲○後，①於同年4月2
  6日，以其IG暱稱不詳之帳號加甲○之IG帳號為好友，再以IG傳
  送訊息予甲○不斷向甲○索取自慰影片而引誘甲○，甲○遂傳送時
  間約20秒之自慰影片予上訴人。上訴人以上開方式，引誘甲○
  製造猥褻行為電子訊號影片1 部得手（上訴人並以本案行動電
  話截圖功能儲存該影片顯示甲○下體之截圖1 張於本案行動電
  話）；②又於同日，以LINE暱稱「喝酒」帳號加甲○之LINE帳號
  為好友後，再接續於同年7月2日12時33分傳送訊息予甲○，不
  斷向甲○索取裸照而引誘甲○，甲○乃陸續以行動電話自拍後，
  傳送其未露臉、僅裸露胸部照片共3張予上訴人。上訴人即以
  上開方式引誘甲○製造猥褻行為電子訊號照片3張得手（上訴人
  並以本案行動電話截圖功能儲存上開照片3 張於本案行動電話
  之事實，為兩造所不爭執（見本院卷第70頁），且上訴人前揭
  行為因涉犯違反兒童及少年性剝削防制條例（下稱兒少性剝削
  防制條例），經臺灣新北地方檢察署檢察官以108年度偵字第2
  1270、28249號案件提起公訴後，原法院以108年度訴字第956
  號刑事判決判處有期徒刑3年3月，並經本院110年度上訴字第1
  526號刑事判決駁回上訴人此部分之上訴在案（下稱相關刑案
  ），亦有各該判決可參，復經本院調閱相關刑案之全案電子卷
  證資料查閱無訛，堪信為真正。 
按因故意或過失，不法侵害他人之權利者，負損害賠償責任，
  民法第184條第1項前段定有明文。次按不法侵害他人之身體、
  健康、名譽、自由、信用、隱私、貞操，或不法侵害其他人格
  法益而情節重大者，被害人雖非財產上之損害，亦得請求賠償
  相當之金額。前二項規定，於不法侵害他人基於父、母、子、
  女或配偶關係之身分法益而情節重大者，準用之。民法第195
  條第1項前段、第3項亦有明定。本件被上訴人請求上訴人賠償
  精神慰藉金，應否准許，分述如下：　
㈠就甲○請求上訴人賠償精神慰撫金部分：
⒈按為防制兒童及少年遭受任何形式之性剝削，保護其身心健全
  發展，特制定兒童及少年性剝削防制條例（下稱兒少性剝削防
  制條例）。拍攝、製造兒童或少年為性交或猥褻行為之圖畫、
  照片、影片、影帶、光碟、電子訊號或其他物品，為該條例所
  稱之兒童或少年性剝削，兒少性剝削防制條例第1條、第2條第
  3項亦有明定。次按同條例第36條第2項之罪，係以「招募、引
  誘、容留、媒介、協助或以他法，使兒童或少年被拍攝、製造
  性交或猥褻行為之圖畫、照片、影片、影帶、光碟、電子訊號
  或其他物品」為構成要件。其中與「被拍攝」並列之「製造」
  ，並未限定其方式，自不以他製為必要，更與是否大量製造無
  關（最高法院105年度台上字第2025號刑事判決意旨參照）。
  是以，祇須所製之圖畫等物品，係顯示該未滿18歲之被害人本
  人為性交或猥褻行為之圖像等內容者，即足當之。而自行拍攝
  照片或影片，係屬創造照片或影片之行為，應在該條項所稱「
  製造」之範疇內。又以數位裝置所拍攝之影像數位訊號，未將
  之轉換為錄影帶、光碟、相紙等藉由機器或媒介實體展示視覺
  影像之實物者，則屬電子訊號。另所謂猥褻，指客觀上足以刺
  激或滿足性慾，其內容可與性器官、性行為及性文化之描繪與
  論述聯結，且須以引起普通一般人羞恥或厭惡感而侵害性的道
  德感情，有礙於社會風化者為限（司法院釋字第407號、第617
  號解釋參照）。
⒉查甲○（00年00月生）於108年4、7月間為未滿18歲之少女，其
  受上訴人之引誘自拍前揭影片及照片，並以前揭通訊軟體傳送
  至上訴人行動電話內，該等影片及照片性質上均屬附著於行動
  電話之電子訊號。甲○受上訴人引誘後，以「自拍」方式「製
  造」電子訊號而傳送予上訴人，已符合兒少性剝削防制條例第
  36條第2項所規定「製造」要件。又保護兒童及少年免於任何
  非法之性活動，乃普世價值之基本人權，觀諸上開甲○所拍攝
  之數位影片及內容，為未以衣物遮蓋而裸露胸部、下體照片，
  就此等影片及照片整體特性而為觀察，參酌目前一般社會觀念
  ，實難認具藝術性、醫學性或教育性價值，客觀上應屬足以刺
  激或滿足一己性慾，引起通常一般人羞恥或厭惡感而侵害性之
  道德感情，侵害甲○之性隱私權，屬兒少性剝削防制條例第36
  條所規範「猥褻」行為之電子訊號至明。且依甲○之稚齡，難
  認其對於性剝削之社會事實有完整認識，易於受外界不當之誘
  惑而淪為性剝削之客體，而屬兒少性剝削防制條例之保護對象
  。是上訴人以上開方式引誘甲○製造猥褻行為電子訊號影片及
  照片，當致甲○性隱私權受有損害甚明，參諸相關刑案經偵、
  審之結果，亦同上認定，而判決上訴人罪刑在案，則甲○依民
  法第184條第1項前段、第195條第1項前段之規定，請求上訴人
  就前揭行為，負損害賠償責任，洵屬有據。
㈡就甲○之父、甲○之母請求上訴人賠償精神慰撫金部分：
⒈甲○於上訴人為上開侵權行為時，係年僅00歲之未成年人，尚在
  甲○之父、之母之保護教養中，衡諸父母對其未成年子女因懵
  懂無知而遭他人引誘拍攝製造猥褻行為之影片及照片，侵害子
  女之性隱私權，且此影片及照片並有外流、轉傳之可能，因而
  擔憂影響子女性心理發展及健康之心情，實屬必然。足徵上訴
  人所為，顯侵害甲○之父、之母基於父母子女關係之身分法益
  ，且情節重大，致甲○之父、之母精神上受有相當痛苦，則甲○
  之父依民法第195條第1項前段、第3項規定，請求上訴人賠償
  精神慰撫金，亦屬有據。
⒉雖上訴人抗辯甲○之父非本件性剝削行為之犯罪而直接被害之人
  ，不得提起刑事附帶民事訴訟，應駁回其請求云云。惟按因犯
  罪而受損害之人，得於刑事訴訟程序附帶提起民事訴訟，對於
  被告請求回復其損害（刑事訴訟法第491條第1項），故只須所
  受之損害，係由於被告犯罪之所致，不以被告侵害事實所觸犯
  之罪名，是否經刑事法院獨立論處罪刑為必要（最高法院53年
  台上字第1550號判例參照）。查甲○為未滿20歲之未成年人，
  依民法第1084條第2項規定，甲○之父對甲○有保護及教養之權
  利義務，而上訴人於前揭時地2次引誘甲○製造猥褻行為電子訊
  號得手，非僅對甲○觸犯兒少性剝削防制條例第36條第2項引誘
  使少年製造猥褻行為之電子訊號罪，且已使甲○之父之親權遭
  受侵害，其得依民法第184條第1項前段、第195條第1項前段、
  第3項之規定，請求上訴人賠償非財產上之損害，業如前述，
  是甲○之父自屬因上訴人本件犯罪而受損害之人，自得於刑事
  訴訟程序附帶提起民事訴訟，對於上訴人請求回復其損害，從
  而，上訴人前揭抗辯顯不足採。
末按慰藉金之多寡，應斟酌雙方之身分、地位、資力與加害之
  程度及其他各種情形核定相當之數額。其金額是否相當，自應
  依實際加害情形與被害人所受之痛苦及雙方之身分、地位、經
  濟狀況等關係決定之（最高法院85年度台上字第460號判決要
  旨參照）。查甲○之父為專科畢業，職業為技師，月薪4萬2,00
  0元，名下有一棟房屋，甲○之母為高職畢業，會計，月薪2萬8
  ,800元，名下無不動產，甲○就讀高中，與甲○之父、之母同住
  ；上訴人為大學畢業，職業為倉管，月薪2萬2,000元，名下無
  不動產等情，業經兩造分別供明在卷（原審訴字卷第54頁、本
  院卷第56頁），並有兩造電子閘門財產所得調件明細表可憑。
  本院審酌上訴人上開侵權行為態樣、甲○身心因此受創、及甲○
  之父、之母身分法益所受侵害程度，及兩造教育程度、年齡、
  身分、地位、經濟狀況等一切情狀，認甲○請求上訴人賠償其
  精神慰撫金20萬元，甲○之父、之母各請求上訴人賠償精神慰
  撫金2萬元，尚屬適當，應予准許。
綜上所述，被上訴人依民法第184條第1項前段、第195條第1項
  、第3項規定，請求上訴人各給付甲○20萬元、甲○之父2萬、甲
  ○之母2萬元，及甲○之父自108年12月26日（即刑事附帶民事起
  訴狀繕本送達翌日，見原審108年度附民字第772號卷第13頁之
  送達證書）、甲○、甲○之母均自110年8月18日（即110年8月17
  日言詞辯論期日追加起訴之翌日，見原審訴字卷第53-54頁）
  起，均至清償日止，按週年利率5%計算之遲延利率，洵屬有據
  ，應予准許。從而，原審就上開應准許之本息部分，為上訴人
  敗訴之判決，並依職權為假執行之諭知，於法並無違誤。上訴
  意旨指摘原判決此部分不當，求予廢棄改判，為無理由，應予
  駁回。
本件事證已臻明確，兩造其餘之攻擊或防禦方法及所用之證據
  ，經本院斟酌後，認為均不足以影響本判決之結果，爰不逐一
  論列，附此敘明。
據上論結，本件上訴為無理由，依民事訴訟法第449條第1項、
  第78條，判決如主文。　
中　　華　　民　　國　　111 　年　　4 　　月　　26　　日
                  民事第十一庭  
                      審判長法  官  李慈惠
                            法  官  趙雪瑛
                            法  官  謝永昌
正本係照原本作成。
不得上訴。
中　　華　　民　　國　　111 　年　　4 　　月　　26　　日
　　　　　　　　　　　　　  書記官  王增華